【裁判字號】    98,訴,63
【裁判日期】    980313
【裁判案由】    返還消費借貸款
【裁判全文】
臺灣新竹地方法院民事判決                98年度訴字第63號
原      告  台灣中小企業銀行股份有限公司
法定代理人  乙○○
訴訟代理人  甲○○
            田志傑
被      告  慶禾科技工程有限公司
                      統一編號.
兼法定代理  丁○○
人                      號
            丙○○
            戊○○
上列當事人間請求返還消費借貸款事件，本院於民國98年3 月10
日辯論終結，判決如下：
    主  文
被告慶禾科技工程有限公司、丁○○及丙○○應連帶給付原告新
臺幣壹佰零壹萬柒仟壹佰貳拾捌元，及如附表一所示之利息、違
約金。
被告慶禾科技工程有限公司、丁○○、丙○○及戊○○應連帶給
付原告新臺幣肆佰貳拾伍萬壹仟玖佰貳拾玖元，及如附表二所示
之利息、違約金。
訴訟費用由被告慶禾科技工程有限公司、丁○○及丙○○連帶負
擔五分之一，餘由被告連帶負擔。
    事實及理由
甲、程序方面
    本件被告經合法通知，均未於言詞辯論期日到場，核無民事
    訴訟法第386 條各款所列情形，爰依原告聲請，由其一造辯
    論而為判決。
乙、實體方面
一、原告起訴主張：
(一)被告慶禾科技工程有限公司（下稱慶禾公司）分別於民國94
    年6 月及94年7 月間邀同被告丁○○及丙○○擔任連帶保證
    人，與原告簽訂授信契約書，向原告分別借款新臺幣（下同
    ）(1)1,200,000 元，借款期間自94年6 月9 日起至99年6 月
    9 日止，自實際撥款日起，依年金法按月攤還本息；(2)1,8
    00,000元，借款期間自94年7 月11日起至99年7 月11日止，
    自實際撥款日起，依年金法按月攤還本息。利率均按原告銀
    行基準利率加年息百分之(1)2.8 、(2)0.72機動計算，並隨原
    告基準利率變動而調整，且均約定倘有任何一宗債務不依約
    清償本金或付息時，貸款即視為全部到期，應就其全部應付
    帳款一次全數繳清，並自遲延日起按前開約定利率計付遲延
    利息，暨逾期6 個月以內者，按上開利率百分之10，超過6
    個月者，按上開利率百分之20計付違約金。詎被告慶禾公司
    自(1)97年12月9 日及(2)97年12月24日起即未依約還款，依約
    貸款視為全部到期，總計尚欠1,017,128 元及如附表一所示
    之利息、違約金未清償，屢經催討均未予置理，而被告丁○○及丙○○為前開借款債務之連帶保證人，依法應負連帶清
    償責任，為此爰依消費借貸及連帶保證之法律關係提起本件
    訴訟，請求被告慶禾公司、丁○○及丙○○連帶給付如主文
    第1 項所示之金額，及如附表一所示之利息、違約金等語。
(二)被告慶禾公司邀同被告丁○○、丙○○及戊○○擔任連帶保
    證人，於96年12月17日與原告簽訂週轉金貸款契約，由原告
    授予被告慶禾公司信用，被告慶禾公司得在4,500,000 元之
    額度內，向原告申請循環或分批動用，每筆動用期限最長不
    得超過6 個月，利率則按原告短期放款利率百分之3.65計算
    ，倘原告銀行二年期定期儲蓄存款機動利率調整時，自調整
    時起改按原告銀行二年期定期儲蓄存款機動利率加年利率百
    分之1.045 機動計算，且約定任何一宗債務不依約清償本金
    或付息時，即視為全部到期，應就其全部應付帳款一次全數
    繳清，並自遲延日起按前開約定利率計付遲延利息，暨逾期
    6 個月以內者，按上開利率百分之10，超過6 個月者，按上
    開利率百分之20計付違約金。嗣被告慶禾公司依上開約定，
    分別於(1)97年6 月19日、(2)97年6 月26日、(3)97年7 月7 日
    、(4)97年7 月10日、(5)97年8 月11日、(6)97年8 月28日、(7)
    97年10月28日及(8)97年10月31日向原告借款(1)520,000 元、
    (2)400,000 元、(3)920,000 元、(4)410,000 元、(5)200,000
    元、(6)260,000 元、(7)700,000 元、(8)850,000 元。詎被告
    慶禾公司自97年11月28日起即未依約還款，依約貸款視為全
    部到期，總計尚欠4,251,929 元及如附表二所示之利息、違
    約金未清償，屢經催討均未予置理，而被告丁○○、丙○○
    及戊○○為前開借款債務之連帶保證人，依法應負連帶清償
    責任，為此爰依消費借貸及連帶保證之法律關係提起本件訴
    訟，請求被告慶禾公司、丁○○、丙○○及戊○○連帶給付
    如主文第2 項所示之金額，及如附表二所示之利息、違約金
    等語。
二、被告經合法通知，均未於言詞辯論期日到場，亦均未提出準
    備書狀作何聲明或陳述。
三、法院之判斷：
(一)關於原告請求被告慶禾公司、丁○○及丙○○應連帶給付原
    告1,017,128元及如附表一所示之利息、違約金部分：
１、查原告主張之前開事實，業據其提出與所述相符之借據2 份
    、授信約定書3 份、電腦查詢單1 份（以上均影本）為證，
    而被告慶禾公司、丁○○及丙○○等3 人經受合法通知，均
    未到庭為任何有利於己之陳述或提出證據以供本院參酌，是
    原告之前開主張應堪採信。
２、按消費借貸者，謂當事人一方移轉金錢或其他代替物之所有
    權於他方，而約定他方以種類、品質、數量相同之物返還之
    契約，民法第474條第1項定有明文；次按保證債務之所謂連
    帶，係指保證人與主債務人負同一債務，對於債權人各負全
    部給付之責任者而言，此就民法第272條第1項規定連帶債務
    之文義參照觀之甚明，最高法院45年台上字第1426號著有判
    例可資參照。本件被告慶禾公司為系爭貸款之債務人，而被
    告丁○○及丙○○均為系爭貸款債務之連帶保證人，是其等
    均應就前開債務負連帶清償之責任。從而，原告依消費借貸
    及連帶保證之法律關係，請求被告慶禾公司、丁○○及丙○○連帶給付如主文第1 項所示之金額，及如附表一所示之利
    息、違約金，於法均無不合，應予准許。
(二)關於原告請求被告慶禾公司、丁○○、丙○○及戊○○應連
    帶給付原告4,251,929元，及如附表二所示之利息、違約金
    部分：
１、查原告主張之上開事實，業據其提出與所述相符之週轉金貸
    款契約1 份、授信約定書1 份、電腦查詢單1 份、授信動用
    申請書8 份、借據8 份（以上均影本）為證，而被告4 人經
    受合法通知，均未到庭為任何有利於己之陳述或提出證據以
    供本院參酌，是原告之上開主張應堪採信。
２、按消費借貸者，謂當事人一方移轉金錢或其他代替物之所有
    權於他方，而約定他方以種類、品質、數量相同之物返還之
    契約，民法第474條第1項定有明文；次按保證債務之所謂連
    帶，係指保證人與主債務人負同一債務，對於債權人各負全
    部給付之責任者而言，此就民法第272條第1項規定連帶債務
    之文義參照觀之甚明，最高法院45年台上字第1426號著有判
    例可資參照。本件被告慶禾公司為系爭貸款之債務人，而被
    告丁○○、丙○○及戊○○均為系爭貸款債務之連帶保證人
    ，是其等均應就前開債務負連帶清償之責任。從而，原告依
    消費借貸及連帶保證之法律關係，請求被告4 人連帶給付如
    主文第2 項所示之金額，及如附表二所示之利息、違約金，
    於法均無不合，應予准許。
四、據上論結，本件原告之訴為有理由，依民事訴訟法第385條
    第1項前段、第78條、第85條第2項，判決如主文。
中    華    民    國    98    年    3     月    13    日
                  民事第一庭    法  官  高敏俐
以上正本係照原本作成。
如對本判決上訴，須於判決送達後20日內向本院提出上訴狀。
中    華    民    國    98    年    3     月    13    日
                                書記官  黎秀娟
 附表一:
┌───────┬────┬─────────┬──────┬────────┬───────┐
│本金(新台幣)  │約定利率│利息起算日        │利息計算方式│違約金起算日    │違約金計算方式│
├───────┼────┼─────────┼──────┼────────┼───────┤
│  401,944元   │6.34%   │自民國97年12月10日│自利息起算日│民國98年1月10 日│自違約金起算日│
│              │        │                  │起至清償日止│                │起至清償日止，│
├───────┼────┼─────────┤，按左列約定├────────┤逾期在6個月以 │
│  615,184元   │4.26%   │自民國97年12月25日│利率計算。  │民國98年1月25日 │內者，按左列約│
│              │        │                  │            │                │定利率百分之10│
│              │        │                  │            │                │，超過6個月者 │
│              │        │                  │            │                │，按左列約定利│
│              │        │                  │            │                │率百分之20計算│
│              │        │                  │            │                │。            │
└───────┴────┴─────────┴──────┴────────┴───────┘
 附表二:
┌───────┬────┬─────────┬──────┬────────┬───────┐
│本金(新台幣)  │約定利率│利息起算日        │利息計算方式│違約金起算日    │違約金計算方式│
├───────┼────┼─────────┼──────┼────────┼───────┤
│  511,929元   │2.755%  │民國97年12月20日  │自利息起算日│民國98年1月20日 │自違約金起算日│
├───────┼────┼─────────┤起至清償日止├────────┤起至清償日止，│
│  400,000元   │2.755%  │民國97年11月27日  │，按左列約定│民國97年12月27日│逾期在6個月以 │
├───────┼────┼─────────┤利率計算。  ├────────┤內者，按左列約│
│  920,000元   │2.755%  │民國97年12月8日   │            │民國98年1月8日  │定利率百分之10│
├───────┼────┼─────────┤            ├────────┤，超過6個月者 │
│  410,000元   │2.755%  │民國97年12月11日  │            │民國98年1月11日 │，按左列約定利│
├───────┼────┼─────────┤            ├────────┤率百分之20計算│
│  200,000元   │2.375%  │民國97年12月12日  │            │民國98年1月12日 │。            │
├───────┼────┼─────────┤            ├────────┤              │
│  260,000元   │2.375%  │民國97年11月29日  │            │民國97年12月29日│              │
├───────┼────┼─────────┤            ├────────┤              │
│  700,000元   │2.375%  │民國97年11月29日  │            │民國97年12月29日│              │
├───────┼────┼─────────┤            ├────────┤              │
│  850,000元   │2.375%  │民國97年12月1日   │            │民國98年1月1日  │              │
└───────┴────┴─────────┴──────┴────────┴───────┘


司法院資訊處製作；財團法人民間司法改革基金會備份。
